高雄高等行政法院裁定　　　　　　　　　　　　　　　九十一年度訴字第四八三號
　　原　　　告　弘揚水電工程有限公司
　　代　表　人　甲○○
　　訴訟代理人　黃進祥　律師
　　　　　　　　黃建雄　律師
　　　　　　　　江順雄　律師
　　被　　　告　行政院海岸巡防署海岸巡防總局南部地區巡防局
　　代　表　人　乙○○　局長
　　訴訟代理人　鄭銘仁　律師
　　　　　　　　許惠珠　律師
右當事人間因採購事件，原告不服行政院公共工程委員會中華民國九十一年四月十二
日訴字第九○四一八號審議判斷，提起行政訴訟。本院裁定如左：
　　主  文
原告之訴駁回。
訴訟費用由原告負擔。
　　理  由
一、按「訴訟事件不屬行政法院之權限者，行政法院應以裁定駁回之。」為行政訴訟
    法第一百零七條第一項第一款所明定。又「公法上之爭議，除法律別有規定外，
    得依本法提起行政訴訟。」同法第二條亦有明文；而「司法院為國家最高司法機
    關，掌理民事、刑事、行政訴訟之審判及公務員之懲戒，憲法第七十七條定有明
    文，可知民事與行政訴訟之審判有別。又依憲法第十六條人民固有訴訟之權，惟
    訴訟應由如何之法院受理及進行，應由法律定之，業經司法院釋字第二九七號解
    釋在案。我國關於行政訴訟與民事訴訟之審判，依現行法律之規定，係採二元訴
    訟制度，分由不同性質之法院審理。關於因公法關係所生之爭議，由行政法院審
    判，因私法關係所生之爭執，則由普通法院審判。．．．」則經司法院釋字第四
    四八號解釋在案；足認行政訴訟，乃國家司法機關用以解決當事人間關於公法上
    之爭議所施行之程序，如非屬公法上爭議事件，行政法院自無審判權。
二、原告起訴意旨略謂：本件原告承攬被告辦理之「東沙電力設施改善工程」案，雙
    方就東沙電力等供配系統設施改善工程契約書（下稱契約書）第二條履約標的中
    第二項約定：「機關辦理事項：協助廠商決標後，登島履勘、運輸及協調旅運、
    施工時食宿事宜（食宿由廠商自行處理，倘需向東沙指揮部搭伙，得商請機關協
    助辦理）。」，運輸費用應由何人負擔有爭議，經協調未果，被告乃於民國（下
    同）九十年十月八日以九十南局後字第八○○六號函，謂原告有政府採購法第一
    百零一條第七款、第八款之情形，而將刊登原告公司名稱及相關情形於政府公報
    ，經原告於同年月十六日提出異議，被告於同年月二十六日以九十南局後字第八
    六二二號函異議處理結果，仍維持原議，原告遂向行政院公共工程委員會申訴，
    然審議判斷書仍為不利原告之認定。但查運輸事宜係屬被告應辦理事項，非由原
    告負擔，此觀契約書第五條契約價金之給付中第一項第六款規定，並未將運輸費
    列入可明；參以運輸費用高達新台幣（下同）五八、四八○、○○○元，幾近於
    本件採購預算金額五九、四九二、七六六元，顯見運輸部分非由原告負責；此外
    ，原告事先有打電話詢問，得到運輸由被告負責之回答，原告才參與投標，因此
    原告所參與投標並未將該運輸部分費用分散至工料中報價；且招標廠商對費用甚
    少（相對於運輸費用高達數千萬元而言）的食宿問題，都於契約書中註明食宿由
    廠商自行處理，是對於高達四千多萬元之運費未置一詞，有違經驗法則，故被告
    除將運輸補給船艦之剩餘艙位提供運輸外，更應履行契約所定之運送義務，而非
    以提供剩餘艙位了事，故提起本件訴訟聲明求為判決撤銷刊登原告公司名稱及相
    關情形於政府公報之處分及行政院公共工程委員會九十一年四月十二日訴字第九
    ○四一八號之審議判斷。
三、復按「機關辦理採購，發現廠商有下列情形之一，應將其事實及理由通知廠商，
    並附記如未提出異議者，將刊登政府採購公報︰一、．．．七、得標後無正當理
    由而不訂約或不履行契約者。八、因可歸責於廠商之事由，致解除或終止契約者
    。．．．。」、「廠商對於機關依前條所為之通知，認為違反本法或不實者，得
    於接獲通知之日起二十日內，以書面向該機關提出異議。廠商對前項異議之處理
    結果不服，或機關逾收受異議之日起二十日期限內不為處理者，無論該當案件是
    否逾公告金額，得於收受異議處理結果或期限屆滿之日起十五日內，以書面向該
    管採購申訴審議委員會申訴。．．．第一項及第二項關於異議及申訴之處理，準
    用第六章之規定。」行為時政府採購法第一百零一條第七款、第八款及第一百零
    二條分別定有明文。又行為時政府採購法第七十四條及第八十三條第一項、第二
    項復規定：「廠商與機關間關於招標、審標、決標、履約或驗收之爭議，得依本
    章規定提出異議及申訴。但得標廠商與機關間之私法爭議，已提付仲裁、申（聲
    ）請調解或提起民事訴訟者，不在此限。」、「審議判斷依其性質，得視同訴願
    決定或調解方案，並附記爭訟或異議之期限。民事訴訟法第四百十七條及第四百
    十八條之規定，於前項後段情形準用之。」自此規定可知，行為時政府採購法就
    採購爭議之性質，認有屬公法爭議事項，亦有屬私法爭議事項；而九十一年二月
    六日修正公布之政府採購法第七十四條及第八十三條第一項則規定：「廠商與機
    關間關於招標、審標、決標之爭議，得依本章規定提出異議及申訴。」、「審議
    判斷，視同訴願決定。」另同法第八十五條之一第一項並規定，機關與廠商因履
    約爭議未能達成協議者得向採購申訴委員會申請調解；依上述修正後之政府採購
    法規定，其就採購爭議之性質，係採所謂「雙階理論」，以廠商與機關間是否進
    入訂約程序，而分別適用行政爭訟及民事訴訟之救濟程序；故綜合以觀，關於政
    府採購法相關爭議之性質，依本件行為時政府採購法之規定及立法意旨，其為訂
    約前之爭議者，則屬公法事件，應循行政爭訟程序尋求救濟，至於訂約後所生之
    爭議，因其性質係機關立於私法主體地位從事國庫行政即私經濟之行為，屬私權
    爭議範疇，自不得依行政爭訟程序請求救濟。故而廠商對機關通知未依約履行情
    事將刊登政府採購公報，依行為時政府採購法第一百零二條第一項、第二項提出
    異議、申訴後，經審議判斷認申訴無理由者，依其性質，如認係事涉雙方對於契
    約履行之爭議，因此爭議屬雙方訂約後所生私權之爭執，依同法第一百零二條第
    四項規定準用第八十三條第一項規定，該審議判斷即非視同訴願，自不得向行政
    法院提起行政訴訟。
四、經查，被告九十年十月八日（九十）南局後字第八○○六號函通知原告，主要是
    表示「貴公司參與本局辦理之『東沙電力改善工程』採購案，經發現有政府採購
    法第一百零一條第七、八款情形，‧‧‧一、因招標規範（需求說明書）第捌項
    已列明：再次強調投標廠商應審慎考量東沙島公共設施（海、空運輸）不良及天
    候因素，係簡介本局東沙運補情形。契約第二條第二項機關辦理事項：本局係協
    助廠商登島履勘、運輸及協調旅運施工食宿事宜。係居協助立場，運費並非本局
    負責，開標前並無廠商提出質疑與異議。另參與投標廠商之工程明細第參項其他
    附屬工作第三項均已將運什費列入考量及報價，顯見運費由貴公司負責‧‧‧。
    二、貴公司如認為上開通知違反本法或不實者，得於接獲通知之日起二十日內，
    以書面向本局提出異議。如未提出異議，依本法第一百零一條第三項將貴公司名
    稱及相關情形刊登政府採購公報。」嗣因原告提出異議，被告乃再以九十年十月
    二十六日（九十）南局後字第八六二二號函回復原告，該函之主旨為：「‧‧‧
    二、（二）案內異議第一項貴公司已將本局再三強調承商需考量東沙島運補不良
    情形簡介，誤解為對本案風險之評估，而非專指運輸費用之評估。‧‧‧復觀其
    他廠商有關運什費資料，亦有報價數百萬，其報價亦在本局預算額度內，顯見多
    數廠商均已將運輸問題列入考量。‧‧‧。（三）‧‧‧依契約第二條機關應辦
    事項，本局係居於協助立場，協助廠商登島履勘，非屬本局應盡職責。況且登島
    食宿係居於協助承商立場，然貴公司逕由自認，『除食宿由承商自理外運輸費用
    由本局辦理支付』。更顯見貴公司對本案履約標的未能充分瞭解。‧‧‧三、本
    採購與貴公司爭議各有所持，惟貴公司已無誠意履約在先，是不爭事實，本局依
    法函知解約‧‧‧。」有該等函文附卷可稽。可知，被告係因與原告間關於契約
    履行之爭議，認原告有政府採購法第一百零一條第一項第七款、第八款規定情事
    ，而通知原告將據以刊登政府採購公報；兩造間既因訂約後關於契約之履行發生
    爭議，致被告認原告有政府採購法第一百零一條第一項第七款、第八款規定情事
    ，而依前開所述，兩造間訂約後之履約爭議應屬私權爭議事項，則被告因其間私
    法關係所生之私權爭議，通知原告將刊登政府採購公報，而就原告對此通知之異
    議所為「解除契約」之通知，查該通知應係被告就兩造間承攬契約中，關於履約
    之爭議，對原告所發之通知，此通知自非行政機關就公法上具體事件所為之決定
    或其他公權力措施而對外直接發生法律效果之單方行政行為之行政處分（行政程
    序法第九十二條第一項參照），而應屬私法行為（最高行政法院九十一年度裁字
    第二三八號裁定參照）。被告九十年十月二十六日（九十）南局後字第八六二二
    號函之性質既係私法行為，原告對之爭議，該爭議自非屬公法事件，而不屬行政
    法院權限之事件；故而，原告訴請撤銷被告上開函及行政院公共工程委員會九十
    一年四月十二日訴字第九○四一八號之審議判斷，依首揭所述，本院對之並無審
    判權。至於本件審議判斷書雖為「本審議判斷視同訴願決定，申訴廠商不服者，
    得於本審議判斷書送達之次日起二個月內向高雄高等行政法院提起行政訴訟」等
    語之教示，有該審議判斷書附卷足按；然關於審議判斷之性質，依前述行為時政
    府採購法第八十三條第一項規定，應依該審議判斷之性質，分別視同訴願決定或
    調解方案；而本件審議判斷所審議之被告九十年十月二十六日（九十）南局後字
    第八六二二號函，其性質既係私法行為，而非行政處分，自不得因上述審議判斷
    書之教示，而認此函為行政處分，併予敘明。
五、綜上所述，本件原告之請求屬私權爭議事項，非屬本院權限之事件，依首揭行政
    訴訟法第一百零七條第一項第一款規定，其請求難謂為合法，應予駁回。
六、依行政訴訟法第一百零七條第一項第一款、第一百零四條、民事訴訟法第九十五
    條、第七十八條，裁定如主文。
中　　　華　　　民　　　國    九十一　　年　  　十　　　月　　　三　　　日
                              高雄高等行政法院第一庭
                                          審判長法官　陳光秀
                                          法      官　楊惠欽
                                          法      官　李協明
右為正本係照原本作成。
如不服本裁定，應於裁定送達後十日內以書狀敘明理由，經本院向最高行政法院提出
抗告（須按對造人數附具繕本）；並應預繳送達用掛號郵票六份（每份三十四元）。
中　　　華　　　民　　　國    九十一　　年　  　十　　　月　　　三　　　日
                                          法院書記官  蔡玫芳
